臺灣嘉義地方法院刑事判決              100年度訴字第483號
公  訴  人  臺灣嘉義地方法院檢察署檢察官
被      告  翁和男
上列被告因違反毒品危害防制條例案件，經檢察官提起公訴（10
0 年度毒偵字第872 號），被告就被訴事實為有罪之陳述，經本
院合議庭裁定由法官一人獨任進行簡式審判程序，判決如下：
    主  文
翁和男施用第一級毒品，處有期徒刑捌月。
    犯罪事實及證據名稱
一、犯罪事實：
    翁和男前於民國89年間因施用毒品案件，經送觀察、勒戒後
    ，認有繼續施用毒品之傾向，經本院於89年3 月1 日以89年
    度毒聲字第385 裁定令入戒治處所施以強制戒治，嗣於89年
    10月25日經本院以89年度毒聲字第1589號裁定停止強制戒治
    ，並於89年11月9 日停止戒治，所餘期間付保護管束，保護
    管束期滿未經撤銷視為執行完畢，並由臺灣嘉義地方法院檢
    察署檢察官於90年5 月25日以90年度戒毒偵字第136 號為不
    起訴處分確定。復於上開強制戒治執行完畢釋放後5 年內，
    因施用毒品案件，經臺灣高等法院臺南分院於94年11月22日
    ，以94年度上訴字第888 號判決判處有期徒刑1 年確定。再
    因施用毒品案件，於95年4月17日經本院以95年度訴字第133
    號判決判處有期徒刑1年2月、3 月，定應執行有期徒刑1 年
    4 月確定。猶未能戒除毒癮，復基於施用第一級毒品海洛因
    之犯意，於100 年3 月9 日上午9 時許，在臺南市新營區某
    菜市場廁所內，以將海洛因摻水置於注射針筒注射手臂靜脈
    血管之方式，施用海洛因1 次。嗣因另案遭通緝為警緝獲，
    於員警尚未發覺其前揭施用海洛因犯行前，主動向偵辦員警
    供述有於上揭時、地施用海洛因之犯行，並靜候裁判。嗣經
    警於100 年3 月9 日下午2 時許採其尿液送驗，檢出嗎啡陽
    性反應，而悉上情。
二、程序部分：
    本件被告翁和男所犯為死刑、無期徒刑、最輕本刑為3 年以
    上有期徒刑以外之罪，被告於準備程序中均就被訴事實為有
    罪之陳述，經法官告知簡式審判程序之旨，並聽取公訴人、
    被告之意見後，認為適宜，依刑事訴訟法第273  條之1 第1
    項規定，裁定進行簡式審判程序。又刑事訴訟法第159 條第
    1 項規定：被告以外之人於審判外之言詞或書面陳述，除法
    律有規定者外，不得作為證據。惟同條第2 項例外規定：法
    院以簡式審判程序，不適用之。故本件不適用傳聞排除法則
    有關限制證據能力之相關規定。並得依同法第310 條之2 之
    準用同法第454 條之規定製作略式判決書，僅需記載犯罪事
    實、證據名稱及應適用之法條，並得以簡略方式為之。
三、證據名稱：
(一)、代號與真實姓名對照表、正修科技大學超微量研究科技中心
    尿液檢驗報告、臺灣嘉義地方法院檢察署檢察官90年度戒毒
    偵字第136號不起訴處分書。
(二)、被告於警詢及本院訊問時之自白。
(三)、按92年7 月9 日新修正之毒品危害防制條例刪除2 犯及3 犯
    之規定，一改修法前繁雜之處遇程序，僅將施用毒品者簡化
    區分為初犯、再犯，並認施用毒品者係屬病患性犯人，以觀
    察、勒戒戒除其身癮，並以強制戒治去除其心癮。經觀察、
    勒戒或強制戒治執行完畢釋放後，若係5 年後再犯該條例第
    10條施用毒品罪者，與同條例第20條第1 項、第2 項關於「
    初犯」之處理方式相同，檢察官應先聲請法院裁定令被告入
    勒戒處所觀察、勒戒，並視有無繼續施用毒品傾向，決定應
    予釋放、為不起訴之處分，或應聲請法院裁定令入勒戒處所
    強制戒治；若係5 年內「再犯」同條例第10條施用毒品罪者
    ，依同條例第23條第2 項規定，檢察官則應依法追訴。觀諸
    該條例第20條第3 項之修正理由：「觀察、勒戒或強制戒治
    5 年後再犯者，顯見前所實施之觀察、勒戒或強制戒治已足
    以遮斷其施用毒品之癮，為期自新及協助其戒除毒癮，對此
    5 年後再犯者，爰明定仍適用初犯之規定，先經觀察、勒戒
    、強制戒治之程序。」及同條例第23條第2 項之修正理由：
    「為配合簡化施用毒品犯之刑事處遇程序，並鑑於經觀察、
    勒戒或強制戒治執行完畢釋放後5 年內再犯者，其再犯率甚
    高，原據以實施之觀察、勒戒及強制戒治既已無法收其實效
    ，自應施以刑事處遇。」，顯然如施用毒品者係前經觀察、
    勒戒或強制戒治等治療程序執行完畢5 年後，始再施用毒品
    之「初犯」，因前所執行之觀察、勒戒或強制戒治已足收戒
    除毒癮之效，自應重新執行觀察、勒戒或強制戒治等治療程
    序，並於治療程序執行完畢後，由檢察官為不起訴處分，毋
    庸對之追訴處罰；反之，在「再犯」之情形，因其先前所為
    治療程序顯未能收戒斷毒癮之效，且考量施用毒品者之再犯
    率偏高，乃簡化其刑事處遇程序，而逕予追訴處罰，不再施
    以治療程序。參酌上開立法理由，修正毒品危害防制條例就
    施用毒品者，祇於「初犯」及「5 年後再犯」二種情形，有
    其追訴條件之限制，即須於初犯經觀察、勒戒或強制戒治釋
    放後，5 年內均無施用毒品之行為，始能認其前所實施之觀
    察、勒戒或強制戒治已足遮斷毒癮，而得於5 年後再犯時，
    再予適用初犯之規定，重行觀察、勒戒等程序。倘5 年內已
    經再犯，被依法追訴處罰，縱其第3 次（或第3 次以上）施
    用毒品之時間在初犯釋放5 年以後，即與「5 年後再犯」之
    情形有別，且因已於「5 年內再犯」，顯見其再犯率甚高，
    原實施觀察、勒戒或強制戒治，已無法收其實效，而無5 年
    戒斷期之存在，自無再經觀察、勒戒及強制戒治之必要，應
    由檢察官逕行起訴，始符新法修正之本旨。是被告曾於89年
    間因施用毒品案件，經送觀察、勒戒後，認有繼續施用毒品
    之傾向，經本院於89年3 月1 日以89年度毒聲字第385 裁定
    令入戒治處所施以強制戒治，嗣於89年10月25日經本院以89
    年度毒聲字第1589號裁定停止強制戒治，並於89年11月9 日
    停止戒治，所餘期間付保護管束，保護管束期滿未經撤銷視
    為執行完畢，並由臺灣嘉義地方法院檢察署檢察官於90年5
    月25日以90年度戒毒偵字第136 號為不起訴處分確定。復於
    上開強制戒治執行完畢釋放後5 年內，因施用毒品案件，經
    臺灣高等法院臺南分院於94年11月22日，以94年度上訴字第
    888 號判決判處有期徒刑1 年確定。再因施用毒品案件，於
    95年4 月17日經本院以95年度訴字第133 號判決判處有期徒
    刑1 年2 月、3 月，定應執行有期徒刑1 年4 月確定；又因
    施用毒品案件，經本院於100  年4  月21日以99年度訴字第
    873 號判決判處有期徒刑2 年4 月確定等情，有臺灣嘉義地
    方法院檢察署檢察官90年度戒毒偵字第136 號不起訴處分書
    、臺灣高等法院被告前案紀錄表1 份附卷可考，被告於上開
    觀察、勒戒、強制戒治執行完畢後，既曾於5 年內再犯毒品
    危害防制條例第10條之罪，則本次被告所另犯毒品危害防制
    條例第10條第1 項之罪，自非屬毒品危害防制條例第20條第
    3 項所定「再犯」之情形，而應依法追訴、處罰，附此敘明
    。
(四)、被告之自白核與上開積極證據相吻合，應屬信實可採。本件
    事證明確，被告犯行，洵堪認定。
四、論罪科刑之理由：
(一)、核被告所為，係犯毒品危害防制條例第10條第1 項施用第一
    級毒品罪。被告於施用海洛因前，持有海洛因之低度行為，
    為其施用海洛因之高度行為所吸收，不另論罪。
(二)、又本案被告係因通緝案件為警緝獲，當時並未由被告身上扣
    獲任何毒品或施用毒品之器具，嗣被告為警發現有毒品案件
    經通緝，帶回警局製作通緝筆錄時，於警員要求其驗尿並詢
    問尚有無施用毒品時，主動坦承有於起訴書所示時、地及方
    式施用海洛因，此有被告警詢筆錄及本院公務電話記錄各1
    份附卷可佐，故於被告主動為上開供述前，員警並無任何證
    據可合理懷疑被告有該次施用洛因之犯行至為灼然，堪認其
    本案施用第一級毒品犯行，合於自首之要件，爰依刑法第62
    條前段規定減輕其刑。
(三)、本院審酌被告前有肅清煙毒條例、竊盜、傷害、詐欺、毒品
    危害防制條例等前科，素行不良，已因施用毒品，前後經觀
    察、勒戒、強制戒治及判處徒刑，仍不知戒除，又於上開時
    、地施用第一級毒品，殊值非議，惟施用毒品僅係自戕行為
    ，尚未因此另犯他案，危及他人之財產、生命安全，犯後亦
    能主動坦承全部犯行，態度尚稱良好，為國中肄業，教育程
    度不高，未婚，亦無子女，業工，每月收入約新臺幣1 萬餘
    元，有正當工作及固定收入等一切情狀，量處如主文所示之
    刑。
五、應適用之法律：
(一)、刑事訴訟法第273 條之1 第1 項、第299 條第1 項前段、第
    310 條之2 、第454 條。
(二)、毒品危害防制條例第10條第1 項，刑法第11條前段、第62條
    前段。
本案經檢察官曹合一到庭執行職務。
中    華    民    國  100     年    7     月    7     日
                  刑事第三庭    法  官  李秋瑩
以上正本證明與原本無異。
如不服本判決應於收受判決後10日內向本院提出上訴書狀，並應
敘述具體理由；其未敘述上訴理由者，應於上訴期間屆滿後20日
內向本院補提理由書（均須按他造當事人之人數附繕本）「切勿
逕送上級法院」。
中    華    民    國  100     年    7     月    7     日
                                書記官  劉英芬
附錄本案論罪科刑法條全文：
毒品危害防制條例第10條
施用第一級毒品者，處 6 月以上 5 年以下有期徒刑。
施用第二級毒品者，處 3 年以下有期徒刑。